臺灣高雄地方法院刑事判決　　　　　　　100年度交易字第9號
公　訴　人　臺灣高雄地方法院檢察署檢察官
被　　　告　林治廷
選任辯護人　許芳瑞律師
上列被告因過失致死案件，經檢察官提起公訴（99年度偵字第32
890 號），本院判決如下：
    主  文
林治廷犯過失致人於死罪，處有期徒刑陸月，如易科罰金，以新
臺幣壹仟元折算壹日。
    事  實
一、林治廷考領有普通重型機車駕駛執照，於民國99年10月13日
    下午6 時50分許，騎乘車牌號碼7HR-951 號普通重型機車搭
    載毛玉萍，沿高雄縣大樹鄉（現改制為：高雄市大樹區，下
    同）長春路由南往北方向行駛，至高雄縣大樹鄉○○路13號
    前時，理應注意車輛行駛時，駕駛人應注意車前狀況，隨時
    採取必要之安全措施。而當時天候晴、夜間有照明、柏油路
    面乾燥、無缺陷、無障礙物、視距良好，並無不能注意之情
    事，竟疏未注意及此，於駕車行經高雄縣大樹鄉○○路13號
    前時，疏未注意車前狀況，隨時採取必要之安全措施，適有
    洪茂沿長春路由東向西方向步行欲穿越長春路時，亦未注意
    於非禁止穿越之路段穿越道路時，仍應看清左右來車，確定
    並無任何來車時，始能穿越道路，卻仍貿然橫越該路段，林
    治廷因閃避不及，致所騎乘之普通重型機車撞擊洪茂，洪茂
    因而倒地，受有胸部挫傷、左側肋骨骨折、心包膜積血、心
    臟挫傷、左大腿及前臂骨折，經送醫急救，仍於同日下午10
    時30分許，因心包膜積血而死亡。林治廷肇事後受傷送醫，
    於犯罪未被發覺前，在員警至醫院處理時坦承肇事，並自願
    接受裁判。
二、案經洪茂之子洪江文訴由高雄縣政府警察局仁武分局（現改
    制為：高雄市政府警察局仁武分局）報告臺灣高雄地方法院
    檢察署檢察官偵查起訴。
    理  由
一、證據能力之認定：
  (一)按被告以外之人於審判外之言詞或書面陳述，除法律有規定
    者外，不得作為證據，刑事訴訟法第159 條第1 項定有明文
    。次按法院或檢察官得囑託醫院、學校或其他相當之機關、
    團體為鑑定，或審查他人之鑑定，並準用刑事訴訟法第203
    條至第206 條之1 規定；鑑定之經過及其結果，應命鑑定人
    以言詞或書面報告，亦為同法第208 條第1 項、第206 條第
    1 項所規範。查高雄市政府交通局車輛行車事故鑑定委員會
    100 年5 月31日鑑定意見書1 份（見院二卷第108 頁）、高
    雄市車輛行車事故鑑定覆議會100 年8 月5 日鑑定覆議意見
    書1 份（見院二卷第148 頁），係本院依法囑託該鑑定委員
    會、鑑定覆議會鑑定，是揆諸上開規定，該鑑定委員會、鑑
    定覆議會提出之鑑定意見書及覆議意見書，自屬刑事訴訟法
    第159 條第1 項「法律有規定」之例外情形，應具有證據能
    力。
  (二)被告以外之人於審判外之陳述，雖不符同法第159 條之1 至
    第159 條之4 之規定，但經當事人於審判程序同意作為證據
    ，法院審酌該言詞陳述或書面陳述作成時之情況，認為適當
    者，亦得為證據，同法第159 條之5 第1 項定有明文。本判
    決所引用之各項證據，其中部分雖屬被告以外之人於審判外
    之陳述，然均經本院依法踐行調查證據程序，當事人於審判
    程序亦同意作為證據，本院審酌上開證據資料作成時之情況
    ，並無違法不當及證明力明顯過低之瑕疵，且無依法應排除
    其證據能力之情形，認以之作為證據應屬適當，故有證據能
    力。
二、認定前開犯罪事實所憑之依據：
  (一)訊據被告林治廷於本院審裡中，就其於前開時、地，因騎乘
    車牌號碼7HR-951 號普通重型機車疏未注意車前狀況之過失
    ，與沿長春路由東向西方向步行欲穿越長春路之洪茂發生車
    禍，洪茂因而倒地，受有胸部挫傷、左側肋骨骨折、心包膜
    積血、心臟挫傷、左大腿及前臂骨折，經送醫急救，仍於同
    日下午10時30分許，因心包膜積血死亡等情坦承不諱（見院
    一卷第26頁、院二卷第134 、164 、180 頁），核與現場目
    擊證人林士弘、林陳惠琴、林正文於審判中之證述（見院二
    卷第41至60頁、第135 至140 頁），大致相符，且有道路交
    通事故現場圖2 份、調查報告表(一)、(二)、道路交通事故、車
    損照片暨現場蒐證照16張（見偵卷第28至36頁）、長庚醫療
    財團法人高雄長庚紀念醫院診斷證明書等件在卷可稽，自均
    堪採信。
  (二)按汽車行駛時，駕駛人應注意車前狀況，並隨時採取必要之
    安全措施，道路交通安全規則第94條第3 項定有明文。被告
    為領有合格駕駛執照之駕駛人，對此道路交通安全規則當為
    其所知悉，其於上開時地駕車行經肇事地點時，本應注意上
    開道路交通安全規則，且依當時天候晴、夜間有照明、路面
    乾燥、無缺陷、無障礙物、視距良好（見偵卷第29頁道路交
    通事故調查報告表(一)），並無不能注意之情事，詎被告竟於
    行經上開地點時，疏未注意車前狀況，隨時採取必要之安全
    措施，致發現洪茂徒步欲穿越馬路時已閃避不及，而撞及洪
    茂之身體，洪茂因而倒地受創而肇事，其就本件事故之發生
    自有過失。又本案肇事原因，先後經本院囑託高雄市政府交
    通局車輛行車事故鑑定委員會、高雄市車輛行車事故鑑定覆
    議會，鑑定結果略以：「洪茂穿越道路未注意左右確無來車
    ，為肇事主因，林治廷，未注意車前狀況，為肇事次因」、
    「行人洪茂穿越道路未注意左右確無來車，為肇事主因。林
    治廷駕駛7HR-951 ，未注意車前狀況，為肇事次因」等語，
    同認被告確有未注意車前狀況之過失，為肇事次因」，此有
    高雄市政府交通局車輛行車事故鑑定委員會100 年5 月31日
    鑑定意見書、高雄市車輛行車事故鑑定覆議會100 年8 月5
    日鑑定覆議意見書各1 份在卷可稽（見院二卷第108 頁、14
    8 頁）。
  (三)至被告稱案發當時現場有一盞路燈沒有亮乙節。經查，99年
    10月13日下午6 時案發地點即高雄縣大樹鄉○○路13號附近
    路燈正常運作未有損壞等情，業經警員林哲永於本院於100
    年4 月22日下午6 時30分至現場勘驗時陳述：「（問：案發
    當天，你到場時，路燈是否明亮？）都有亮」等語明確（見
    院二卷第91頁），核與證人林士弘證述：「（問：阿公被撞
    的地方，有無路燈？）有（問：阿公被撞的那天，路燈是否
    點亮？）有」等語（見院二卷第91頁）相符，並有高雄市大
    樹區公所100 年3 月18日樹區經建字第1000003527號函1 紙
    （見院二卷第35頁）在卷可稽，是被告上開所辯，不足採信
    。
  (四)被告堅稱其於案發當時有開機車車燈乙節，經查，證人即現
    場目擊證人林陳惠琴於本院審理中結證稱：「（問：機車撞
    到洪先生前，你有無看到被告的機車？）有。（問：他那時
    候，車燈有無亮？）沒有注意。（問：依當時的天候狀況、
    視線，在你的位置，是否可以看到被告的機車過來？）有。
    （問：你兒子林士弘平常對於事情的描述狀況，怎麼樣？）
    應該會講。」等語（見院二卷第48、49頁）；證人即現場目
    擊證人林士弘於本院審理中結證稱：「（問：你已經走到你
    家這一側了，你回頭看那阿公時，有無看到遠方來了輛機車
    ？）有。（問：你說遠處騎來的機車，是否就是撞到阿公的
    機車？）是。（問：那機車有無開車燈？）有。」等語（見
    院二卷第58頁）；證人即現場目擊證人林正文於本院審理中
    結證稱：「（問：可否確定該機車沒有開大燈？）確定沒有
    開車頭燈。（問：車禍發生時，經過的車輛，不管是汽車、
    機車，都有開燈還是沒有開燈？）當時有個阿公也是騎機車
    ，他騎125cc 機車，有開燈，慢慢騎。我看的都是來向的車
    。當時沒有汽車經過，機車就那個阿公、跟被告的車。（問
    ：你說有兩台機車經過，另一台車是阿公騎125 ，是他先騎
    過去的嗎？）騎機車的阿公還沒經過洪茂身邊，被告的機車
    就把那個機車阿公超車，所以被告撞到洪茂。（問：你說那
    時候只有兩台機車經過，指的是發生車禍當時？還是指那段
    期間？）是指車禍發生當時。」等語（見院二卷第137 、13
    9 頁），由上開3 位證人之證述，可知上開3 位證人於案發
    當時，由各該證人所在的位置、視線、照明均證稱「有看到
    被告的機車」，惟對於被告機車是否有開大燈部分，則互有
    歧異（證人林陳惠琴稱未注意被告有無開車燈；證人林士弘
    稱撞到阿公的機車有開車燈；證人林正文稱確定被告沒有開
    車頭燈），故對於被告於案發當時其機車有無開車燈乙節，
    仍具有合理之懷疑，復查無其他積極確切之證據足以證明被
    告確於案發當時機車未開車燈，自難據此遽為不利於被告之
    認定。
  (五)另檢察官稱：被害人於事故發生前已經有注意左右路況之舉
    動，此經證人林陳惠琴及林士弘證述明確，足證其注意左右
    來車之義務，此部分應非肇事主因等語。惟查，在未設行人
    穿越設施，亦非禁止穿越之路段穿越道路時，應注意左右無
    來車，始可小心迅速穿越，道路交通安全規則第134 條第6
    款定有明文。本案案發地點無設禁止行人穿越，業經高雄市
    政府警察局仁武分局100 年4 月27日高市警仁分偵字第1000
    006268號函檢送警員林哲永職務報告書載明在卷（見院二卷
    第96至98頁），然對於任何使用該路段之駕駛人而言，「行
    人橫越非交叉路口之路段」，仍係一個突發、變異之狀態，
    因此，為安全計，行人應特別注意該路段之全部行車動態，
    更應預留較長之穿越時間，始能留給來車較長之反應時間及
    反應距離，行人亦可因此在來車行駛而來時，有更充足之時
    間做保護之舉措。縱被害人在橫越該路段前，確有向左右張
    望，惟於進入馬路後遭被告所駕駛之機車撞擊等情，據此，
    本件肇事之原因，除被告疏未注意車前狀況之過失駕駛行為
    外，被害人當時並未正確判斷來車狀況，並未充分預留來車
    及己身反應之距離與時間，難辭與有過失責任。是上開車禍
    鑑定意見及覆議意見分別為：「一、洪茂穿越道路未注意左
    右確無來車，為肇事主因。二、林治廷，未注意車前狀況，
    為肇事次因」、「行人洪茂：穿越道路未注意左右確無來車
    ，為肇事主因。林治廷駕駛7HR-951 ，未注意車前狀況，為
    肇事次因」，應無不合，檢察官此部份所指，尚有誤會。
  (六)洪茂確因本案車禍事故死亡一節，並經臺灣高雄地方法院檢
    察署檢察官督同法醫師相驗明確，且製有相驗筆錄、相驗屍
    體證明書、檢驗報告書、屍體驗斷圖等件在卷足憑（見相驗
    卷第26、31至39頁），則洪茂之死亡結果與被告之騎乘機車
    過失行為間，自具有相當因果關係。至於洪茂雖亦有過失，
    然無解於被告之罪責。
  (七)綜上，足認被告之前開自白核與事實相符，可堪採信，本案
    事證明確，被告犯行堪予認定。
三、核被告所為，乃係犯刑法第276 條第1 項之過失致人於死罪
    。又被告肇事後受傷送醫，於犯罪未被發覺前，在員警至醫
    院處理時坦承肇事，並自願接受裁判之事實，經被告於本院
    審理時供承在卷，並有高雄縣政府警察局交通隊道路交通事
    故肇事人自首情形紀錄表1 紙（見院一卷第20頁）附卷可憑
    ，堪認被告已符合自首之要件，爰依刑法第62條前段規定，
    減輕其刑。
四、本院審酌被告因騎乘機車疏未注意車前狀況之過失程度，造
    成被害人洪茂死亡此一重大且無可回復之損害，迄未與被害
    人之家屬達成和解而賠償渠等損失，誠屬不該。惟念被告犯
    後於本院審理時尚知坦承犯行，且雖因和解金額未達合意，
    而未能與被害人家屬達成和解，然其於本院審理時已表示扣
    除強制責任險之賠償金新臺幣（下同）160 萬元外，願再賠
    償被害人家屬70萬元，尚非毫無彌補損害之意。兼衡被告前
    無前科紀錄，有臺灣高等法院被告前案紀錄表1 份在卷可稽
    ，且其教育程度為高中畢業，目前係從事鐵工廠工作，每月
    收入為3 萬1000元左右，家境勉持，及被害人對於本件車禍
    事故之發生亦有過失（為肇事主因）等一切情狀，認檢察官
    求處被告有期徒刑7 月以上，略屬過重，爰量處如主文所示
    之刑，並諭知易科罰金之折算標準，以資懲戒。
據上論斷，應依刑事訴訟法第299 條第1 項前段，刑法第276 條
第1 項、第62條前段、第41條第1 項前段，刑法施行法第1 條之
1 第1 項、第2 項前段 ，判決如主文。
本案經檢察官吳美齡到庭執行職務。
中    華    民    國  100     年    10    月    25    日
                  刑事第二十庭  審判長法  官  林永村
                                      法  官  蔡書瑜
                                      法  官  李爭春
以上正本證明與原本無異。
如不服本判決應於收受送達後10日內向本院提出上訴書狀，並應
敘述具體理由；如未敘述上訴理由者，應於上訴期間屆滿後20日
內向本院補提理由書（均須按他造當事人之人數附繕本）「切勿
逕送上級法院」。
中    華    民    國  100     年    10    月    25    日
                                      書記官  王資惠
附錄本判決論罪之法條：
中華民國刑法第276條
（過失致死罪）
因過失致人於死者，處2 年以下有期徒刑、拘役或2 千元以下罰
金。
從事業務之人，因業務上之過失犯前項之罪者，處5 年以下有期
徒刑或拘役，得併科3 千元以下罰金。